【裁判字號】    98,交聲,1598
【裁判日期】    980511
【裁判案由】    聲明異議
【裁判全文】
臺灣臺中地方法院交通事件裁定       98年度交聲字第1598號
原處分機關  交通部公路總局臺中區監理所豐原監理站
聲明異議人  甲○○
即受處分人
上列受處分人因違反道路交通管理處罰條例案件，對於交通部公
路總局臺中區監理所豐原監理站98年4月20日所為之處分（豐監
稽違字第裁63-HD0000000號裁決書）聲明異議，本院裁定如下：
    主    文
原處分關於吊扣小型車普通駕駛執照拾貳個月部分撤銷。
前項撤銷部分，甲○○汽車駕駛人，騎乘重型機車經測試檢定酒
精濃度超過規定標準，壹年內禁止考領普通重型機器腳踏車駕駛
執照。
    理    由
一、原處分意旨略以：聲明異議人即受處分人甲○○（下稱異議
    人）於民國98年4月19日2時0分許，騎乘車牌號碼BLQ-973號
    重型機車，在臺中縣大甲鎮○○路237號，因「酒後駕車，
    呼氣值0.41mg/l，核定值0.25mg/l」之違規，經臺中縣警察
    局交通隊大甲交通小隊員警以中縣警交字第HD0000000號違
    反道路交通管理事件通知單舉發。故原處分機關於98年4月
    20  日以豐監稽違字第裁63-HD0000000號裁決書，依道路交
    通管理處罰條例第35條第1項第1款規定，裁處異議人罰鍰新
    臺幣（下同）30,000元整，吊扣汽車駕駛執照12個月並施以
    道安講習，於法並無不合等詞。
二、異議人聲明異議意旨略以：伊因騎乘重型機車違規被吊扣汽
    車駕照為裁罰不當，且有違行政程序法第7條之規定，請求
    撤銷原處分關於吊扣汽車駕照部分，爰此聲明異議等語。
三、(一)按汽車駕駛人飲用酒類或其他類似物後，其吐氣所含酒精
    濃度超過每公升0.25毫克，不得駕車；駕駛汽車經測試檢定
    酒精濃度超過標準，處汽車駕駛人罰鍰1萬5千元以上6萬元
    以下，並當場移置保管該汽車及吊扣駕駛執照1年，道路交
    通安全規則第114條第2款、道路交通管理處罰條例第35條第
    1 項第1款分別定有明文。復按道路交通管理處罰條例第68
    條業於94年12月14日修正，並自95年3月1日施行，修正前之
    道路交通管理處罰條例第68條規定：「汽車駕駛人，因違反
    本條例及道路交通安全規則之規定，受吊扣或吊銷駕駛執照
    處分時，吊扣或吊銷其持有各級車類之駕駛執照。」而修正
    後之道路交通管理處罰條例第68條規定：「汽車駕駛人，因
    違反本條例及道路交通安全規則之規定，受吊銷駕駛執照處
    分時，吊銷其持有各級車類之駕駛執照。」查，該條文修正
    前，其原提案修正條文為：「汽、機車駕駛人，因違反本條
    例及道路交通安全規則之規定，受吊扣或吊銷駕駛執照處分
    時，吊扣或吊銷其違法或違規當時所駕駛車輛之駕駛執照。
    」立法理由略以：「原條文將違法或違規駕駛人所持有各級
    車類之駕駛執照一併吊扣或吊銷，失之過酷，影響人民工作
    及生活甚鉅，爰修正之」等語，是以其立法意旨在於違規行
    為對道路交通秩序之維持及道路交通安全已生較大之影響，
    故規定吊扣或吊銷其持有各級車類之駕駛執照，以限制其繼
    續駕車行駛道路之權利，其係屬駕駛行為之限制，並不因所
    持駕駛執照種類不同而有所差異。而最後通過之修正條文，
    係將道路交通管理處罰條例第68條原有條文中之「吊扣或」
    3 字刪除各情，有立法院交通委員會94年10月5日台立交字
    第0942400153號函附道路交通管理處罰條例第68條審查報告
    可參（參立法院公報第94卷第70期第135至138頁）。則參照
    上開立法理由及立法經過，依修正後之條文，按上開規定受
    「吊銷駕照」處分者，仍維持吊銷其持有各級車類之駕駛執
    照，至於受「吊扣駕照」處分者，則僅「吊扣」其違法或違
    規當時所駕駛車輛之駕駛執照，不再吊扣其持有各級車類之
    駕駛執照，此觀之立法理由及立法經過至明。
  (二)另按道路交通管理處罰條例第67條第6項明文規定：「汽車
    駕駛人違反本條例規定，應受吊扣駕駛執照處分，於汽車駕
    駛人係無駕駛執照駕車者，在所規定最長吊扣期間內，不得
    考領駕駛執照。」，已就無駕駛執照者應受吊扣駕駛執照處
    分之情形設有因應處理之方式，不得因違規人並無該類別之
    駕駛執照，任意吊扣其他種類車輛之駕照，只需依法禁止其
    在此期間內考領重型機車駕照，即可達成原本預定之法律效
    果，此有臺灣高等法院臺中分院97年度交抗字第765號裁判
    意旨參照。
三、經查：本件異議人對於在上開時、地騎乘重型機車經警檢測
    其酒精濃度超過標準（酒測呼氣值達每公升0.41毫克）之違
    規行為並不爭執，且有舉發違反道路交通管理事件通知書及
    原處分機關之裁決書各1份附卷可稽，其前開違規行為固堪
    以認定。惟異議人係因騎乘重型機車而違反前開交通法規，
    原處分機關僅得吊扣「其」（指重型機車）駕駛執照1年，
    異議人雖領有自用小客車之駕駛執照，然依修正後道路交通
    管理處罰條例第68條規定，受吊扣駕駛執照處分時，已不得
    再吊扣異議人所持有各級車類之駕駛執照，業如前述。原處
    分機關裁處吊扣其自用小客車駕駛執照，顯已逾越修正後道
    路交通管理處罰條例第68條之規範意涵及範圍。準此，原處
    分機關未考量道路交通管理處罰條例第68條規定之修正意旨
    與內涵，竟仍吊扣異議人自用小客車駕駛執照，即有違誤。
    又本件異議人既係無重型機車駕照而騎乘重型機車，依前揭
    說明，只需依法禁止其在此期間內考領重型機車駕照，即可
    達成原本預定之法律效果。是本件異議為有理由，原處分關
    於裁處吊扣異議人自用小客車駕駛執照12個月部分，自應由
    本院予以撤銷，並就撤銷部分改諭知如主文第2項所示之處
    罰。至原處分機關另裁處異議人施以罰鍰及道安講習部分，
    聲明異議意旨並未指摘及此，本院即無由就罰鍰及道安講習
    部分處分併予審酌，附此敘明。
據上論斷，應依道路交通管理處罰條例第87條第2項、道路交通
案件處理辦法第20條前段，裁定如主文。
中    華    民    國    98    年    5    月     11    日
                        交通法庭  法  官  楊曉惠
上正本證明與原本無異。
如不服本裁定應於送達後5日內向本院提出抗告狀。
                                  書記官  謝明倫
中    華    民    國    98    年    5    月      11    日


司法院資訊處製作；財團法人民間司法改革基金會備份。
